【裁判字號】    95,上重訴,6
【裁判日期】    951017
【裁判案由】    毒品危害防制條例
【裁判全文】
臺灣高等法院臺中分院刑事判決         95年度上重訴字第6號
上  訴  人
即  被  告  丁○○
上  訴  人
即  被  告  丙○○
                    現於臺灣臺中女子監獄執行中
指定辯護人  本院公設辯護人 乙○○
上列上訴人因毒品危害防制條例案件，不服臺灣彰化地方法院94
年度訴字第1138號中華民國94年12月15日第一審判決（起訴案號
：臺灣彰化地方法院檢察署94年度偵字第3582、4079號），提起
上訴，本院判決如下：
    主  文
原判決撤銷。
丙○○共同連續販賣第一級毒品，累犯，處有期徒刑柒年貳月，
扣案之第一級毒品海洛因肆拾柒包（合計淨重拾陸點玖玖公克）
沒收銷燬之；門號為0000000000號及0000000
000號之行動電話貳具及夾鏈袋壹包均沒收；因販賣第一級毒
品所得之新臺幣肆萬參仟元沒收之，如全部或一部不能沒收時，
以其財產抵償之。又共同連續販賣第二級毒品，累犯，處有期徒
刑參年捌月；扣案之第二級毒品甲基安非他命拾壹包（驗餘合計
淨重拾陸點零陸柒捌公克）沒收銷燬之；門號為0000000
000號及0000000000號之行動電話貳具及夾鏈袋壹
包均沒收；因販賣第二級毒品所得之新臺幣壹萬捌仟伍佰元沒收
之，如全部或一部不能沒收時，以其財產抵償之。有期徒刑部分
應執行有期徒刑捌年。
丁○○部分，公訴不受理。
    事  實
一、丙○○前於八十九年間曾因施用第二級毒品案件，經原審判
    處有期徒刑四月確定，嗣其入監服刑後，於九十二年一月十
    八日執行完畢，詎丙○○仍不知悔改，其與丁○○（已於九
    十四年十二月三十一日死亡）二人自九十四年一月間開始同
    居後，明知海洛因及甲基安非他命分別係毒品危害防制條例
    所管制之第一級、第二級毒品，然渠等為獲取利潤，竟仍共
    同基於意圖販賣海洛因及甲基安非他命以營利之概括犯意聯
    絡，由丁○○陸續以不詳代價向綽號「阿輝」之人購入不詳
    數量之海洛因及甲基安非他命並加以分裝後，即攜至渠等位
    於彰化縣田中鎮某處（居住時間為九十四年一月間至三月八
    日）及彰化縣員林鎮○○路○段五七四號三樓（居住時間為
    九十四年三月九日至五月十一日）之租屋同居處，再以丁○
    ○所有之門號0000000000號、00000000
    00號行動電話作為聯絡工具，由欲購買毒品者以上開行動
    電話與丁○○、丙○○聯繫購買毒品之種類、數量及交易地
    點後，再由丁○○親自或交由丙○○至約定地點送貨取款之
    方式，連續於下述時、地販賣海洛因或甲基安非他命予賴永
    壽、陳東陽、陳仲宜及綽號「順虹」、「文雄」、「阿誠」
    、「青雯」、「阿祥」、「五仔」、「阿龍」、「大目仔」
    、「阿淵」、「無牙」、「阿和」、「大頭元」、「天仔」
    及「阿賜」等不詳姓名、年籍之人施用：
（一）自九十四年一月間某日起，至同年五月六日止，丁○○及
      丙○○在彰化縣員林鎮○○路○段五七四號三樓租屋處內
      等處，連續販賣海洛因予陳仲宜十五次，其中兩次販賣價
      格為新臺幣（下同）四千五百元之海洛因，一次販賣價格
      為二千元之海洛因，其餘十二次販賣價格為一千元之海洛
      因，共計得款二萬三千元。
（二）於九十四年四月間，丁○○及丙○○在彰化縣員林鎮○○
      路○段五七四號三樓租屋處內，連續販賣三次價格五百元
      之海洛因予賴永壽，共計得款一千五百元。
（三）自九十四年一月間起，至同年四月二十八日止，丁○○及
      丙○○在彰化縣員林鎮○○路○段五七四號三樓租屋處樓
      下，連續販賣甲基安非他命予陳東陽三次，其中一次販賣
      價格為三千元之甲基安非他命，其餘二次販賣價格為一千
      五百元之甲基安非他命，共計得款六千元。
（四）先後於九十四年二月二十七日及三月十九日，推由丁○○
      在彰化縣境內不詳處所，連續販賣價格分別為五百元及二
      千五百元之甲基安非他命予綽號「無牙」之不詳姓名、年
      籍男子共二次，共計得款三千元。
（五）於九十四年三月二十四日夜間，推由丁○○在彰化縣大村
      鄉員村加油站前，販賣價格二千元之海洛因予綽號「文雄
      」之不詳姓名、年籍男子一次。
（六）於九十四年三月二十五日凌晨，推由丁○○在彰化縣員林
      鎮大潤發量販店附近，販賣價格三千元之海洛因予綽號「
      順虹」之不詳姓名、年籍女子一次。
（七）於九十四年三月二十八日夜間，推由丁○○在彰化縣境內
      不詳處所，販賣價格二千元之甲基安非他命予綽號「青雯
      」之不詳姓名、年籍女子一次。
（八）於九十四年三月三十日下午，推由丙○○在其彰化縣員林
      鎮○○路○段五七四號三樓租屋處樓下，販賣價格一千元
      之海洛因予綽號「阿和」之不詳姓名、年籍男子一次。
（九）於九十四年四月三日凌晨，推由丙○○在彰化縣境內不詳
      處所，販賣價格二千元之海洛因予綽號「阿賜」之不詳姓
      名、年籍男子一次。
（十）於九十四年四月二十日夜間，推由丁○○在彰化縣北斗鎮
      境內不詳處所，販賣價格為一千五百元之甲基安非他命及
      價格為五百元之海洛因予綽號「阿祥」之不詳姓名、年籍
      男子各一次。
（十一）於九十四年四月二十一日凌晨，推由丁○○在彰化縣境
      內不詳處所，販賣價格一千元之海洛因予綽號「阿龍」之
      不詳姓名、年籍男子一次。
（十二）於九十四年四月二十一日早上，推由丁○○在彰化縣田
      中鎮果菜市場附近，販賣價格一千元之海洛因予綽號「五
      仔」之不詳姓名、年籍男子一次。
（十三）於九十四年四月二十一日下午，推由丙○○在彰化縣境
      內不詳處所，販賣重量半錢、價格三千元之安非他命予綽
      號「大目仔」之不詳姓名、年籍男子一次。
（十四）先後於九十四年四月二十一日及四月二十八日，推由丁
      ○○在彰化縣境內不詳處所，連續販賣價格分別為五千元
      及二千元之海洛因予綽號「阿誠」之不詳姓名、年籍男子
      共二次，共計得款七千元。
（十五）於九十四年四月二十三日下午，推由丙○○在彰化縣境
      內不詳處所，販賣重量半錢、價格三千元之安非他命予綽
      號「天仔」之不詳姓名、年籍男子一次。
（十六）於九十四年四月二十六日下午，推由丁○○在彰化縣境
      內不詳處所，販賣價格一千元之海洛因予綽號「大頭元」
      之不詳姓名、年籍男子一次。
    嗣於九十四年五月十一日中午十二時四十分許，為警持搜索
    票至丁○○、丙○○位於彰化縣員林鎮○○路○段五七四號
    三樓租屋處搜索而查獲，並扣得海洛因四十七包（合計淨重
    一六‧九九公克）、甲基安非他命十一包（驗餘合計淨重一
    六‧○六七八公克），及丁○○所有供渠等供販賣海洛因及
    甲基安非他命所用之夾鏈袋一包、門號分別為000000
    0000號、0000000000號之行動電話各一具（
    含ＳＩＭ卡各一張）等物。
二、案經彰化縣警察局移送暨臺灣彰化地方法院檢察署檢察官自
    動檢舉偵查起訴。
    理  由
一、訊據被告丙○○矢口否認上揭販賣第一級、第二級毒品之犯
    行，辯稱：伊僅是有時候幫被告丁○○接聽電話，不知道他
    們打電話給被告丁○○要作何事，且因被告丁○○身體不適
    ，所以有人向被告丁○○討毒品時，伊有幫被告丁○○送毒
    品到渠等租屋處樓下云云。指定辯護人則為其辯護稱：證人
    陳東陽、賴永壽及陳仲宜於審理中均證述未曾透過被告丙○
    ○購買毒品，且無其他積極證據足資證明被告丙○○有參與
    被告丁○○販賣第一級、第二級毒品之犯行，故請為無罪之
    諭知等語。
二、惟查：
（一）被告丁○○、丙○○上揭連續販賣第一級毒品予賴永壽、
      陳仲宜，及連續販賣第二級毒品予陳東陽之犯行，已據被
      告丁○○於原審準備程序時所坦承（參94年訴字1138號卷
      第70頁），其於原審審理時復確認上揭連續販賣第二級毒
      品之事實（見上開卷第199頁背面），核與證人陳仲宜、
      賴永壽於警詢、偵查中所證（陳仲宜部分，見偵卷2646號
      第4至6頁。賴永壽部分見警卷21171號第33至35頁、偵卷
      3582號第94、95頁），及證人陳東陽於警詢、偵查、原審
      審理時所證述之情節大致相符（見警卷21509號第5至7頁
      、偵卷2644號訊問筆錄、原審卷第188頁正面至189頁背面
      ），且經警對於被告丁○○所使用之門號0000000
      000號及0000000000號行動電話實施通訊監
      察結果，陳仲宜、賴永壽及陳東陽的確均有使用渠等之行
      動電話撥打上揭門號向被告丁○○、丙○○聯繫購買毒品
      事宜之情，亦有門號0000000000號及0000
      000000號行動電話之通訊監察譯文表各一份附卷可
      按（偵卷2646號第8至13頁、警卷21171號第36、37頁、警
      卷第21509號第9至12頁）。顯然被告二人上揭販賣第一級
      、第二級毒品予陳仲宜、賴永壽、陳東陽之犯行，事證已
      相當明確。
（二）至被告丁○○於原審審理時翻異前詞，改稱：伊係幫賴永
      壽及陳仲宜調毒品而已，並沒有販賣營利的意思云云（見
      原審卷第199頁正面、背面）。另證人賴永壽及陳仲宜於
      警詢、偵查中均明確證述向被告丁○○購買海洛因之細節
      ，惟原審審理時亦均翻異前詞，證人賴永壽改稱：伊於警
      詢及偵查中因毒癮發作，才會說曾向被告丁○○購買毒品
      ，實際上伊是向被告丁○○討毒品，被告丁○○很有同情
      心，才會將海洛因拿給伊施用，前後共三次云云（見原審
      卷第184頁背面至185頁背面、187頁正面）；證人陳仲宜
      則改稱：伊有打電話給被告丁○○要毒品，每次被告丁○
      ○都會無償送給他云云（原審卷第190頁正面、191頁背面
      、192頁正面）。惟依據被告丁○○及證人陳仲宜、賴永
      壽於原審審理時所陳，若被告丁○○所述之「調毒品」乙
      節屬實，則證人陳仲宜及賴永壽理應給付被告丁○○其取
      得毒品之對價，然此與證人陳仲宜、賴永壽所稱之「免費
      轉讓」情節實有極大之差異，已有可疑之處？又我國查緝
      販賣毒品執法甚嚴，對於販賣海洛因者尤科以重度刑責，
      是以海洛因之地下交易價格甚高，因而販賣者率有暴利可
      圖，茍非意圖營利，一般人焉有可能甘冒重度刑責販賣海
      洛因？另被告丁○○及丙○○均染有施用海洛因之毒癮，
      本身亦均無固定之經濟來源，焉有可能無端將價格甚高之
      海洛因免費轉讓予陳仲宜、賴永壽施用？是以被告丁○○
      、證人陳仲宜、賴永壽於原審審理時所述，均與常情不符
      ，自難採信。再參諸卷附被告丁○○所有之門號0000
      000000號行動電話通訊監察譯文表，賴永壽曾於九
      十四年四月十三日，陳仲宜曾於九十四年三月二十五日、
      三月二十八日、三月三十一日、五月六日，各使用門號0
      000000000號、0000000000號行動電
      話撥打被告丁○○所使用之上揭行動電話，而渠等之對話
      內容：「阿瘦表示他朋友要『還一份五百的』，丁○○表
      示等一下要去二水，要晚一點，約晚上七點。阿瘦表示他
      朋友等不及了，丁○○則表示那他也沒辦法。阿瘦叫丁○
      ○回來再打給他，因為他也沒辦法『那個』，阿瘦表示先
      把早上的給他朋友。」（警卷21171號第15、36、37頁）
      「『大A』『你誰？』『我忠儀啊！人家要細的』『好，
      誰要的』『人家要的，2張，也是燦坤那裡嗎？』『到了
      在打給我』『大A我到了』『你要用多少的，多多少』『
      五』『五喔』」、「『大A，要2』『好』『在燦坤那裡喔
      』『對』『我忠儀，我在燦坤紅綠燈這裡』『你來檳榔攤
      這邊，旁邊有一個門進來到3樓』『去3樓喔』」、「『忠
      儀要半半』」、「『大ㄟ，我要一個查某的』『好，過來
      ，過來啊』『一大一喔』『啊？』『大一啦.... 就一個
      錢啦』『喔，好』『一個錢啦』『查某的唷』『嗯』『那
      要等一下，我去拿比較好的回來ㄟ，不用多久』『好』『
      大ㄟ，他等一下要趕回去上班，沒辦法等咧』『不然就要
      用我這啊，用那款的給他』『那次那些嗎』『05那啊，
      1/4那啊.. 』『剩1/4那而已嗎』『嗯啊.. 不然就得再去
      拿.. 不然還剩一份半ㄟ的』『剩一份半ㄟ，好的那種嗎
      』『嗯』『因為他還要趕回去上班』『我這就剩一份半ㄟ
      的』『不然我再問看看』『大ㄟ，現在是有還是怎樣』『
      唷』『那我跟他講』『好，我諒你講』『大ㄟ，他說那要
      用成一份』『什麼要用成一份』『就用成一包』『喔，那
      ..01 那嗎』『嗯啊，他說要用成一包』『用成一包就好
      喔，半ㄟ喔？是要用成？.. 好啦，我給他拆一拆』『他
      要用成一包』『好啊好啊』『我馬上過去』『好，我諒你
      馬上過去』『大ㄟ，我上去了』『好』」（見偵卷2646號
      第8至13頁），均已明確提及購買海洛因之數量、價格及
      交易地點等細節，更足徵被告丁○○於原審準備程序時所
      述及證人陳仲宜、賴永壽於警詢、偵查中所證，關於渠等
      買賣海洛因之細節，應與事實相符，足證具有較可信之情
      況，復為證明被告之犯罪事實所必要，所為陳述，得為證
      據，並確屬可信而有憑據，堪予採信。綜上，被告丁○○
      事後翻異前詞，無非意圖卸責，而證人賴永壽及陳仲宜於
      原審審理時所述則均係迴護被告丁○○之詞，均難以採信
      ，被告二人確有於事實欄所述之時、地販賣海洛因予賴永
      壽及陳仲宜之事實，實堪認定。至於證人賴永壽、陳仲宜
      及陳東陽就渠等向被告二人購買毒品之次數、金額均無從
      詳為確認，本於罪疑唯輕有利於被告之原則，原審就渠等
      歷次證述，採認其中次數最少、金額最低者，以此最有利
      之原則來認定被告販賣之次數及計算其犯罪所得，認定結
      果詳如上揭事實欄所載，附此敘明。
（三）被告丁○○、丙○○於上揭時、地連續販賣海洛因或甲基
      安非他命予綽號「無牙」、「順虹」、「文雄」、「阿誠
      」、「青雯」、「阿祥」、「五仔」、「阿龍」、「大目
      仔」、「阿淵」、「阿和」、「大頭元」、「阿賜」等不
      詳姓名、年籍之人等情，有卷附之門號00000000
      00號及0000000000號行動電話通訊監察譯文
      表各一份在卷可按，而渠等交易毒品之術語，其中「男生
      」、「查埔」、「粗的」均代表甲基安非他命，「女生」
      、「查某」、「細的」均代表海洛因，「一張」代表欲購
      買海洛因一千元，「一個」代表欲購買甲基安非他命半錢
      ，價格三千元等情，亦據被告丁○○於偵查中供述在卷（
      見警卷21171號第6頁、94年偵字3582號卷第31頁），並據
      證人陳東陽、陳仲宜於警詢、偵查中證述屬實（見偵卷
      2646 號第5、6頁，警卷21509號第6、7頁）。另被告丁○
      ○之綽號為「介文」，被告丙○○之綽號為「愛玲」（原
      審卷第201頁背面）等情，並據渠等自承在卷。茲據上揭
      通訊監察譯文表，認定被告二人販賣毒品予綽號「無牙」
      等人之時間、種類、數量、金額等如下：
  1.連續販賣甲基安非他命予綽號「無牙」之人二次，共得款三
    千元：九十四年二月二十七日二十時五十九分許：「發話
    人Ｂ（無牙）：大仔！我無牙啦！拿五百元男生好嗎？受話
    人Ａ（介文）：嗯！Ｂ：五百元男生。Ａ：好。Ｂ：我到了
    ，再打給你。」；九十四年三月十九日八時十八分許：「
    發話人Ａ（介文）：無牙喔！怎樣！受話人Ｂ（無牙）：你
    那個男生，半錢。Ａ：男生半錢有啊！可是我跟你說先二五
    給你，再來就三了喔！不然我了錢喔！Ｂ：好。」（見警卷
    21171號第12、14頁）
  2.販賣海洛因予綽號「文雄」之人一次，得款二千元：九十四
    年三月二十四日二十一時十分許：「發話人Ｂ（文雄）：大
    仔！我在員村加油站。受話人Ａ（介文）：文雄喔！你要什
    麼？Ｂ：查某的。Ａ：多少？Ｂ：二張。Ａ：好，我馬上出
    去。」（警卷21171號第9頁）
  3.販賣海洛因予綽號「順虹」之人一次，得款三千元：九十
    四年三月二十五日二時五十九分許：「發話人Ｂ（順虹）：
    文兄！你在哪裡？我要跟你拿三張。受話人Ａ（介文）：吉
    兄這裡。Ｂ：在哪裡？不然我到大潤發再打給你。」；九
    十四年三月二十五日三時四分許：「發話人Ｂ（順虹）：文
    兄！我到大潤發了。受話人Ａ（介文）：阿富，你去大潤發
    帶順虹進來，騎我的摩托車去。」（警卷21171號第9頁）
  4.販賣甲基安非他命予綽號「青雯」之人一次，得款二千元：
    九十四年三月二十八日十九時八分許：「發話人Ｂ（青雯）
    ：文兄！我青雯，我要跟你拿男生的二千。受話人Ａ（介文
    ）：好。Ｂ：要去哪裡找你？Ａ：本來那裡就好了。」
    （見偵卷2646號第9頁）
  5.販賣海洛因予綽號「阿和」之人一次，得款一千元：九十
    四年三月三十日十六時三十九分許：「發話人Ｂ（阿和）：
    哥喔！你方便嗎？我要一張啦。受話人Ａ（介文）：你來檳
    榔攤這邊。Ｂ：我到了打給你。」；九十四年三月三十日
    十七時二分許：「發話人Ｂ（阿和）：哥！我阿和，在樓下
    。受話人Ａ（介文）：好。」（見警卷21171號第25頁）
  6.販賣海洛因予綽號「阿賜」之人一次，得款二千元：九十四
    年四月三日二時九分許：「發話人Ｂ（阿賜）：我阿賜，你
    幫忙我拿二張來美樂這裡。受話人Ａ（介文）：你住的那裡
    嗎？Ｂ：對。Ａ：我到了再打給你。」（警卷21509號第9頁
    ）
  7.販賣海洛因及甲基安非他命予綽號「阿祥」之人各一次，各
    得款五百元、一千五百元：九十四年四月二十日二十二時四
    十分許：「發話人Ｂ（阿祥）：叔啊！我阿祥，我等一下要
    拿男生一千五百元，女生五百元。受話人Ａ（介文）：我在
    外杉。Ｂ：怎麼走？Ａ：往北斗走啊！你到了再問人家外杉
    怎麼走。」（警卷21171號第10頁）
  8.販賣海洛因予綽號「阿龍」之人一次，得款一千元：九十四
    年四月二十一日○時五十五分許：「發話人Ｂ（阿龍）：文
    兄！我阿龍，我朋友要一張是否方便？受話人Ａ（介文）：
    方便啊！你來外杉找我。」（警卷21171號第10頁）
  9.販賣海洛因予綽號「五仔」之人一次，得款一千元：九十四
    年四月二十一日八時九分許：「發話人Ｂ（五仔）：大仔！
    我快到果菜市場了，弄一張女生來。受話人Ａ（介文）：好
    ，一張嗎？Ｂ：弄好一點的啦！」（警卷21171號第10頁）
  10.販賣甲基安非他命予綽號「大目仔」之人一次，得款三千
    元：九十四年四月二十一日十三時三十五分許：「發話人Ａ
    （愛玲）：你要多少？受話人Ｂ（大目仔）：男生一個，半
    錢啦！」（警卷21171號第10頁）
  11.連續販賣海洛因予綽號「阿誠」之人二次，共得款七千元
    ：九十四年四月二十一日十三時五十九分許：「發話人Ｂ
    （阿誠）：我阿誠，我要半個半，多少？受話人Ａ（介文）
    ：五千。Ｂ：拿回來還有辦法洗嗎？Ａ：保證有。」；九
    十四年四月二十八日十九時十六分許：「發話人Ｂ（阿誠）
    ：介文兄，你有在我們這裡嗎？受話人Ａ（介文）：有。Ｂ
    ：我要女生啦！Ａ：你要多少？Ｂ：用二張女生。Ａ：好。
    」（警卷21171號第10、11頁）
  12.販賣甲基安非他命予綽號「天仔」之人一次，得款三千元
    ：九十四年四月二十三日十四時三十四分許：「發話人Ｂ（
    天仔）：我天仔啦！你在哪裡？受話人Ａ（愛玲）：怎樣？
    Ｂ：要東西啦！Ａ：多少？Ｂ：半啦！Ａ：男生喔？Ｂ：查
    埔啦！不然我叫小雯去拿。Ａ：好。」（警卷21171號第27
    頁）
  13.販賣海洛因予綽號「大頭元」之人一次，得款一千元：九
    十四年四月二十六日十五時四十三分許：「發話人Ｂ（大頭
    元）：你有過來這邊嘛？受話人Ａ（介文）：晚一點。Ｂ：
    想要拿一張說。Ａ：好啦！Ｂ：會很晚嗎？Ａ：不會啦！」
    （警卷21171號第28頁）
（四）被告丙○○雖矢口否認與被告丁○○共同販賣第一級、第
      二級毒品之犯行，惟衡情其與被告丁○○為男女朋友關係
      ，遭查獲時二人同居於彰化縣員林鎮○○路○段五七四號
      三樓、一個面積僅數坪大之小房間內，顯然二人生活上及
      經濟上之關係均十分密切，則其對於被告丁○○於該房間
      內分裝毒品及與他人洽談販賣毒品之情事，自應有所見聞
      ，何況其本身亦染有施用海洛因及甲基安非他命之毒癮，
      對於毒品之需求甚殷，則其對於被告丁○○販賣第一級、
      第二級毒品之犯行，焉有不知之理？另被告丙○○已自承
      其有時會幫被告丁○○接聽電話之情（見原審卷第201頁
      背面），而參照卷附之被告丁○○所有門號000000
      0000號、0000000000號行動電話通訊監察
      譯文表，其中由被告丙○○所接聽之通話內容：
  1.九十四年二月二十七日五時三十分許：「發話人Ｂ（阿民村
    長）：喂！你好，介文呢？受話人Ａ（愛玲）：在睡覺。Ｂ
    ：你跟他說我阿民村長，說我急著去臺北，想要跟他拿半個
    。Ａ：可是我們現在沒有人可以拿下去，沒鑰匙下去就沒辦
    法上來了。Ｂ：喔！」（警卷21171號第12頁）
  2.九十四年四月十三日十七時三十三分許：「發話人Ａ（阿龍
    ）：看有沒有要過來，這邊有人要粗的。受話人Ｂ（愛玲）
    ：（問丁○○：阿龍說你有要過去嗎，那邊有人要查埔的。
    丁○○：阿龍‧‧‧晚一點啦！）晚一點。Ａ：好，那我就
    先答應人家喔。Ｂ：（問丁○○：他說要先答應人家了喔。
    丁○○：阿龍！竹山嗎？那沒辦法！）沒辦法！沒車。」
    （警卷21171號第30頁）
  3.九十四年四月十三日十九時三十六分許：「發話人Ａ（小Ｂ
    ）：我已經到了。受話人Ｂ（愛玲）：要幹嘛？Ａ：叫文兄
    給一些止一下，因為我姊夫給的支票明天才能領。」；九十
    四年四月十三日十九時三十七分許：「發話人Ａ（愛玲）：
    他說乾脆先用一千給你。受話人Ｂ（小Ｂ）：好啊，我明天
    再拿給你。Ａ：好啦！好啦！」（警卷21171號第30頁）
  4.九十四年四月二十一日十三時三十五分許：「發話人Ａ（愛
    玲）：你要多少？受話人Ｂ（大目仔）：男生一個，半錢啦
    ！」（警卷21171號第26頁）
  5.九十四年四月二十三日十四時三十四分許：「發話人Ｂ（天
    仔）：我天仔啦！你在哪裡？受話人Ａ（愛玲）：怎樣？Ｂ
    ：要東西啦！Ａ：多少？Ｂ：半啦！Ａ：男生喔？Ｂ：查埔
    啦！不然我叫小雯去拿。Ａ：好。」（警卷21171號第27頁
    ）
  6.九十四年四月二十六日十五時二十六分許：「發話人Ｂ（阿
    南）：嫂子，你跟文兄說我過去拿一下。受話人Ａ（愛玲）
    ：他就還在睡覺，剛剛也很多人打。Ｂ：好啦。」（警卷
    21171號第28頁）
      且被告丙○○於本院亦供承「（彰化縣員林鎮○○路○段
      574號3樓是你所承租？）是我租的，我與丁○○一起住。
      」、「（對同案被告丁○○於偵審中之供述有何意見？（
      提示筆錄並告以要旨））我當時懷孕在家，丁○○人都在
      外面，我是有幫他拿東西到樓下給「阿和」，但是錢都是
      丁○○收的。」、「（警員在該址查獲海洛因等毒品？）
      是的。」、「（對卷附門號0000000000號及0
      000000000號行動電話之通訊監察譯文表各一份
      有何意見？（提示並告以要旨））那都是丁○○的電話，
      如果丁○○沒有空，我會幫他接一下電話，但都是丁○○
      自己回電話。」、「（是否於九十四年三月三十日下午，
      推由丙○○在其彰化縣員林鎮○○路○段五七四號三樓租
      屋處樓下，販賣價格一千元之海洛因予綽號「阿和」之不
      詳姓名、年籍男子一次。有何意見？）我有拿下去給「阿
      和」，但是我沒有拿錢。我當時在睡覺，是丁○○把我叫
      起來，丁○○拿壹包紙包的東西叫我拿下去給「阿和」，
      我知道是毒品海洛因。」、「（是否於九十四年四月三日
      凌晨，推由丙○○在彰化縣境內不詳處所，販賣價格二千
      元之海洛因予綽號「阿賜」之不詳姓名、年籍男子一次。
      有何意見？）這次也是丁○○叫我拿下去給「阿賜」的，
      與阿和那次一樣，我知道是毒品海洛因，但錢是丁○○自
      己收的。」、「我只是幫丁○○拿海洛因下去給「阿和」
      及「阿賜」。」、「（對卷附電話監聽通訊譯文中其中九
      十四年四月十三日、二十一日、二十三日、二十六日等均
      有你的接聽對話內容，有何意見？（提示並告以要旨））
      丁○○在忙的時候，有的電話是我接的沒錯，「愛玲」是
      我沒錯。所有的電話內容都是丁○○叫我幫他問的，毒品
      的種類、數量、價格、交予何人我問好後再轉告丁○○，
      丁○○再自己跟他們約時間、地點跟他們交易。我與丁○
      ○租小套房一起居住，丁○○都是晚上回來睡覺。我之前
      亦有施用毒品，但我不是向丁○○拿毒品。在住處有電話
      來，如果丁○○正好在洗澡或沒空時，丁○○就叫我幫他
      接聽電話。」、「我承認有幫丁○○拿東西給人家，也有
      幫他接電話。」等語，則被告丙○○自承承租房子，與丁
      ○○一起居住，且明知為交易毒品，幫忙丁○○接聽販賣
      毒品之電話，問明毒品的種類、數量、價格、交予何人後
      ，再轉告丁○○，再由丁○○約時間、地點交易，另亦有
      時明知係毒品，而受丁○○之指示下樓交付買受人，足徵
      被告丙○○對於被告丁○○販賣海洛因及甲基安非他命之
      犯行自始即為知情，且於接聽電話時，尚且與對方聯繫購
      買毒品之種類、數量，又參諸被告丙○○上開供承曾經幫
      被告丁○○送過毒品給綽號「阿賜」、「阿和」等人之情
      ，亦與上揭被告丁○○與「阿賜」、「阿和」通訊監察譯
      文中交易毒品之情節相符，上開行動電話之通訊監察譯文
      表，自足為被告等販毒之佐証甚明。而按共同正犯之意思
      聯絡，並不以事前有明確之表示、謀議為限，即於行為當
      時，基於相互之認識，以共同犯罪之意思參與者，亦無礙
      於共同正犯之成立，且其表示之方法亦不以明示通謀為必
      要，相互間之默示合致亦無不可。又共同正犯之成立，祇
      須具有犯意之聯絡，行為之分擔，既不問犯罪動機起於何
      人，亦不必每一階段犯行，均經參與。再按共同正犯間，
      非僅就其自己實施之行為負其責任，並在犯意聯絡之範圍
      內，對於他共同正犯所實施之行為，亦應共同負責（最高
      法院二十七年上字第二四八０號、七十三年臺上字第一八
      八六號、第二三六四號、三十四年上字第八六二號、三十
      二年上字一九○五號判例參照）。則本件顯然其與被告丁
      ○○間，就上揭連續販賣第一級、第二級毒品之犯行當具
      有犯意之聯絡及行為之分擔無訛，縱被告丙○○非於販毒
      之每一階段犯行，均經參與，或販毒之過程，部分僅接聽
      電話，或僅受指示交付毒品，而販毒之款項均係由丁○○
      收取，惟被告丁○○、丙○○仍應就上開販毒之行為，共
      同負責，其辯稱不知情云云，無非事後卸責之詞，自難採
      信。
（五）末查，被告丁○○、丙○○於九十四年五月十一日中午十
      二時四十分許為警查獲時所扣得之白粉四十七包及白色晶
      體十一包，經分別送請法務部調查局及憲兵司令部刑事鑑
      識中心鑑定結果，白粉確係海洛因，白色晶體則係甲基安
      非他命無訛，有該局出具之鑑定通知書及該中心出具之鑑
      驗通知書各一紙在卷可參。而其中海洛因有四十包毛重均
      為○‧五公克，四包毛重為一‧一公克，甲基安非他命有
      九包為一‧九公克，二包為○‧六公克，亦有彰化縣警察
      局扣押筆錄一份附卷可按，則衡情被告二人若僅係供己施
      用而已，焉需如此大費周章將毒品分裝成數量大部分均一
      致之小包裝？是被告二人上開分裝方式，無非係為方便販
      賣而已。再參以被告丁○○於原審審理時自承有將葡萄糖
      混入海洛因內，再加以分裝之情（原審卷第201頁背面）
      ，顯然被告二人應係為增加得以販賣之數量以獲取暴利。
      是以被告二人均具有販賣海洛因意圖營利之犯意，已甚為
      明確。此外復有門號0000000000號、0000
      000000號行動電話各一具（含ＳＩＭ卡各一張）及
      夾鏈袋一包扣案足資佐證，本件事證已臻明確，而被告二
      人及渠等辯護人所辯，均尚不足採信，被告二人之上揭犯
      行，均堪認定。
三、核被告丙○○所為，係犯毒品危害防制條例第四條第一項之
    販賣第一級毒品罪及同條第二項之販賣第二級毒品罪，被告
    二人就上開犯行間有犯意聯絡及行為分擔，均為共同正犯。
    又被告持有第一級毒品海洛因及第二級毒品甲基安非他命之
    低度行為，應各為販賣該級毒品之高度行為所吸收，均不另
    論罪。被告先後多次販賣第一級毒品及第二級毒品之行為，
    均時間緊接，各觸犯構成要件相同之罪，顯係基於概括犯意
    反覆為之，均應依連續犯之規定，各以連續販賣第一級毒品
    、連續販賣第二級毒品一罪論。被告販賣毒品予綽號「順虹
    」、「青雯」、「阿祥」、「五仔」、「阿龍」、「大目仔
    」、「阿淵」、「無牙」、「阿和」、「大頭元」、「天仔
    」及「阿賜」等人之部分雖未經起訴，然與前開已起訴之部
    分，有裁判上一罪之關係，亦為起訴之效力所及，本院自應
    併予審理。至被告分別就上開所犯之二罪，犯意各別，行為
    互異，應予分論併罰。又被告丙○○前於八十九年間曾因施
    用第二級毒品案件，經台灣彰化地方法院判處有期徒刑四月
    確定，嗣其入監服刑後，於九十二年一月十八日執行完畢等
    情，有臺灣高等法院被告全國前案紀錄表及臺灣彰化地方法
    院檢察署刑案資料查註紀錄表各二份在卷可憑，則被告於前
    開有期徒刑執行完畢後，五年內再犯本件有期徒刑以上之罪
    ，為累犯，除法定本刑為死刑或無期徒刑部分，依法不得加
    重其刑外，加重其刑，又按行為後法律有變更者，適用行為
    時之法律。但行為後之法律有利於行為人者，適用最有利於
    行為人之法律，刑法第二條第一項定有明文。被告於受有期
    徒刑之執行完畢後五年以內再故意犯本件有期徒刑以上之罪
    ，不論依修正前之刑法第47條，或修正後之刑法第四十七條
    第一項之規定，均構成累犯，對被告而言並無有利或不利之
    情形，自不生新舊法比較之問題，應逕依修正前之刑法第四
    十七條，論以累犯。本件被告雖有多次販賣毒品之犯行，惟
    其僅係參與部分接聽電話，或僅受指示交付毒品，而販毒之
    款項係由丁○○收取，且被告丙○○等販賣毒品於數人，每
    次販買毒品之數量不多，每次所得非鉅，不若專以販毒維生
    之毒梟惡性之重大，僅係零星之小額交易之販售個體，其惡
    性與犯罪情節較諸大量走私進口或長期販賣毒品之「大盤」
    、「中盤」毒販有重大差異，衡以毒品危害防制條例第四條
    第一項、第二項法定本刑為死刑、無期徒刑，觀諸被告上開
    犯罪情狀，在客觀上顯非不可憫恕，倘科以被告上開法定最
    低之刑，實嫌過重，爰依刑法第五十九條之規定，酌量減輕
    被告之刑，並依法先加後減。原審認上訴人罪證明確，予以
    論罪科刑，固非無見，惟查，原審(一)未及就就刑法於95年7
    月1日修正公布施行前後之規定，加以比較適用，詳如後述
    ，尚有未合。又(二)未審酌本件被告丙○○上開犯行，認其在
    客觀上實無何可憫恕之處，而未依刑法第五十九條之規定，
    酌量減輕被告之刑，亦有未洽。上訴人上訴意旨否認犯罪，
    雖無可取，惟原判決既有可議，即無可維持，自應由本院加
    以撤銷改判。爰審酌被告丙○○有施用毒品前科，素行不佳
    、犯罪之動機、目的均僅係參與部分接聽電話，或僅受指示
    交付毒品，及被告丙○○等販賣毒品期間之長短、次數，販
    賣毒品海洛因所生之危害及被告犯罪後對販賣毒品犯行，未
    能坦承全部犯行等一切情狀，量處如主文第二項所示之刑，
    並定其應執行之刑。扣案之第一級毒品海洛因四十七包（合
    計淨重一六‧九九公克）、第二級毒品甲基安非他命十一包
    （驗餘合計淨重一六‧○六七八公克），均係查獲之毒品，
    均應依毒品危害防制條例第十八條第一項前段宣告沒收銷燬
    。扣案之夾鏈袋一包、門號分別為0000000000號
    、0000000000號之行動電話各一具等物，均為被
    告丁○○所有供犯本件販賣第一級、第二級毒品罪所使用之
    物，依毒品危害防制條例第十九條第一項之規定宣告沒收。
    又被告連續販賣第一級、第二級毒品予他人圖利，所得利益
    各為四萬三千元及一萬八千五百元，均應依毒品危害防制條
    例第十九條第一項規定宣告沒收，如全部或一部不能沒收時
    ，以其財產抵償之。至扣案其餘物品，與本案尚無關係，爰
    不予宣告沒收。
四、被告行為後，刑法連續犯之規定，業於94年1 月7日修正公
    布刪除，並於95年7月1日施行，則被告之犯行，因行為後新
    法業已刪除連續犯之規定，此刪除雖非犯罪構成要件之變更
    ，但顯已影響行為人刑罰之法律效果，自屬法律有變更，依
    新法第2條第1項規定，比較新、舊法結果，仍應適用較有利
    於被告之行為時法律即舊法論以連續犯（最高法院95年第8
    次刑事庭會議決議參照）。又被告行為後，刑法第51條業於
    民國94年1月7日修正公布，並於95年7月1日施行，修正前刑
    法第51條規定：「數罪併罰，分別宣告其罪之刑，依左列各
    款定其應執行者：」其中第5款規定：「宣告多數有期徒刑
    者，於各刑中之最長期以上，各刑合併之刑期以下，定其刑
    期。但不得逾二十年。」修正後刑法第51條第5款規定：「
    宣告多數有期徒刑者，於各刑中之最長期以上，各刑合併之
    刑期以下，定其刑期。但不得逾三十年。」比較結果，修正
    後刑法並非較有利於行為人，依刑法第2條第1項前段之規定
    ，仍應依修正前刑法，定其應執行之刑。
五、至公訴人雖認被告自九十四年一月間起至九十四年五月十一
    日止，亦有販賣第一級毒品予綽號「宏優」之人，因認被告
    此部份亦涉犯毒品危害防制條例第四條第一項之販賣第一級
    毒品罪嫌。惟按犯罪事實應依證據認定之，無證據不得認定
    犯罪事實，刑事訴訟法第一百五十四條第二項定有明文；且
    認定不利於被告之事實，須依積極證據，苟積極證據不足為
    不利於被告事實之認定時，即應為有利於被告之認定，更不
    必有何有利之證據，亦有最高法院三十年度上字第八一六號
    判例可資參照。查被告均堅決否認上情，而依卷附之門號
    0000000000號行動電話通訊監察譯文觀之，「宏
    優」雖曾於九十四年三月二十三日撥打電話予被告丁○○，
    惟尚無從確認其欲購買毒品之種類及數量，此外亦查無任何
    證據足資證明被告確有此部份犯行，參照前揭法條及判例意
    旨，無證據即不得認定犯罪事實，又積極證據不足為不利於
    被告之認定時，即應為有利於被告之認定，故被告此部份之
    罪嫌尚有不足，本應為無罪之諭知，惟起訴書認此部分與前
    揭起訴有罪部分具有裁判上一罪關係，爰不另為無罪之諭知
    ，附此敘明。
六、按被告死亡者，應諭知不受理判決，並得不經言詞辯論為之
    ，刑事訴訟法第303條第5款、第307條訂有明文；而第二審
    之審判，除有特別規定外，準用第一審審判之規定，同法第
    364條並有規定。經查被告丁○○已於94年12月31日死亡，
    此有死亡證明書影本乙份可稽，揆諸上開說明，自應諭知不
    受理之判決。原審就被告丁○○上開犯罪部分未及審酌而論
    罪處刑，自有未洽，應將丁○○部分撤銷，由本院諭知公訴
    不受理並不經言詞辯論為之。
據上論結，應依刑事訴訟法第三百六十九條第一項前段、第三百
六十四條、第二百九十九條第一項前段、第三百零三條第五款、
第三百零柒條、毒品危害防制條例第四條第一項、第二項、第十
八條第一項前段、第十九條第一項，刑法第十一條前段、第二條
第一項前段、第二十八條、修正前第五十六條、第四十七條、第
五十九條、修正前第五十一條第五款，判決如主文。
本案經檢察官甲○○到庭執行職務。
中    華    民    國    95    年    10    月    17    日
               刑事第二庭  審判長法  官  李  璋  鵬
                                 法  官  胡  森  田
                                 法  官  蕭  錦  鍾
上列正本證明與原本無異。
如不服本判決應於收受送達後十日內向本院提出上訴書狀，其未
敘述上訴之理由者並得於提起上訴後十日內向本院補提理由書（
均須按他造當事人之人數附繕本）。
                                 書記官  廖  次  芬
中    華    民    國    95    年    10    月    18    日
附錄：本案論罪科刑法條全文
毒品危害防制條例第四條第一項、第二項：
製造、運輸、販賣第一級毒品者，處死刑或無期徒刑；處無期徒
刑者，得併科新臺幣一千萬元以下罰金。
製造、運輸、販賣第二級毒品者，處無期徒刑或七年以上有期徒
刑，得併科新台幣七百萬元以下罰金。
                                                      Ａ


司法院資訊處製作；財團法人民間司法改革基金會備份。
